臺灣高等法院高雄分院民事裁定　　　　　 100年度抗字第30號
抗　告　人　台灣汎生製藥廠股份有限公司
法定代理人　蔡崑山
相　對　人　林詠婕
上列抗告人因與相對人辦理股票過戶登記事件，對於民國100 年
1 月4 日臺灣高雄地方法院99年度補字第1729號所為裁定，提起
抗告，本院裁定如下：
    主  文
抗告駁回。
抗告訴訟費用由抗告人負擔。
    理  由
一、按訴訟標的之價額，由法院核定。法院因核定訴訟標的之價
    額，得依職權調查證據。民事訴訟法第77-1條第1 、3 項分
    別著有明文。次按，訴訟標的價額的核定，應以原告如獲勝
    訴判決所得之客觀上利益定之（最高法院83年台抗字第161
    號判例意旨參照）。而訴訟標的之價額不能核定者，以第46
    6 條所定不得上訴第三審之最高利益額數加10分之1 定之。
    為民事訴訟法第第77-12 條所明定。又按，股份之轉讓，非
    將受讓人之姓名或名稱及住所或居所，記載於公司股東名簿
    ，不得以其轉讓對抗公司。亦為公司法第165 條所揭示。而
    公司法第165 條第1 項所謂：「不得以其轉讓對抗公司」，
    係指未過戶前，不得向公司主張因背書受讓而享受開會及分
    派股息或紅利而言，並不包括股票持有人請求為股東名簿記
    載變更之權利（最高法院60年台上字第817 號判例要旨參照
    ）。依上所述，堪認股票持有人請求為股東名簿記載變更之
    權利，涉及股東權的行使。再按，公司係一種營利社團法人
    ，其因股東身分而取得之股東權，亦屬社員權性質。而社員
    權，係指社員對於社團所有權利與義務之總稱，因其係以社
    員的資格為基礎，故具有身分權的性質。惟現代公司型態，
    尤其是公開對外發行股票之股份有限公司，其股東身分的取
    得，多以在股票交易市場購入為主，故其特別在意而關注者
    ，多屬公司股息或紅利的分派，此所以一般認為股東權雖具
    有身分權性質，然仍歸屬財產權之範疇。而按股東權既屬財
    產權之範疇，故其訴訟標的價額應以請求權人如獲勝訴判決
    ，所得受之客觀上利益定之，倘不能核定時，則適用民事訴
    訟法第77-12 條之規定，以計算其裁判費。
二、抗告意旨略以：相對人於原審起訴之聲請，既主張抗告人應
    將股票編號86-ND-0000000~0000000 合計500 張；86-ND-00
    000000~00000000 合計1500張（下稱系爭股票）變更股東登
    記為相對人，足認相對人主張訴訟標的之標的物即為系爭股
    票本身，自應以系爭股票之交易價額新台幣（下同）22,560
    ,000元（計算式：2000張11.28 元＝22,560,000元）計算
    裁判費，並非如原審所認係屬不能核定訴訟標的價額。又縱
    認相對人起訴主張之聲明，係屬股東權的行使，亦非訴訟標
    的之價額不能核定，仍應以相當於系爭股票淨值22,560,000
    元計算其如獲勝訴，可得受之客觀上利益等情，並提出抗告
    人98年度及97年度財務報告影本1 份為證。爰聲明：原裁定
    廢棄。
三、經查，相對人起訴聲明，係主張抗告人應將系爭股票變更股
    東登記為相對人之名義乙節，為抗告人所是認，並有起訴狀
    影本附於原審影印卷可稽，堪可認定。次查，訴訟標的價額
    的核定，應以原告起訴如獲勝訴判決所得受之客觀上利益定
    之，如前所述。又查，相對人起訴聲明，既僅請求抗告人應
    將系爭股票變更股東登記為相對人之名義，足見相對人如獲
    勝訴，其可得之客觀上利益，係在於相對人因此得享受在抗
    告人處開會及受抗告人分派股息或紅利等權利。易言之，相
    對人因而取得可行使股東權之利益。而按股東權之行使雖亦
    涉及身分權，然揆諸前揭說明，主要係以公司股息或紅利的
    分派為主，故股東權雖具有身分權性質，仍歸屬財產權之範
    疇。此與起訴請求交付股票或確認股份存在並不相同，是抗
    告人認相對人起訴，有關訴訟標的價額應逕以系爭股票淨值
    計算，容有誤會，不能採信。又查，股東權既屬財產權之範
    疇，故其訴訟標的價額應以請求權人如獲勝訴判決，所得受
    之客觀上利益定之，倘不能核定時，則適用民事訴訟法第77
    -12 條之規定，以計算其裁判費。從而，抗告人主張本件相
    對人起訴之聲明，縱屬股東權的行使，亦非訴訟標的價額不
    能核定，仍應以相當於系爭股票淨值計算訴訟標的價額云云
    ，即屬誤解，同難採信。再查，股東權之行使主要既以開會
    （包括請求召開、參與及表決等）及分派股息或紅利為主，
    則相對人如獲得勝訴，其因此可得受之客觀上利益，尚屬無
    從核定，揆諸前揭說明，即應適用民事訴訟法第77-12 條之
    規定，以第466 條所定不得上訴第三審之最高利益額數加10
    分之1 定之，核為1,650,000 元，其應徵第一審裁判費為17
    ,335元。則原審為如上開訴訟標的價額之核定，並無違誤。
    抗告意旨仍執前詞，指摘原裁定不當，求予廢棄，為無理由
    ，應予駁回。
五、據上論結，本件抗告為無理由，依民事訴訟法第495 條之1
    第1 項、第449 條第1 項、第95條、第78條，裁定如主文。
中    華    民    國  100     年    2     月    25    日
                            民事第四庭
                                審判長法官  蔡文貴
                                法      官  謝靜雯
                                法      官  李昭彥
以上正本證明與原本無異。
如不服本裁定應於送達後10日內向本院提出再抗告狀（並按他造
當事人之人數附繕本），並繳納再抗告費新臺幣1,000 元。
再為抗告僅得以適用法規顯有錯誤為理由，並應委任律師為代理
人。如委任律師提起抗告者，應一併繳納抗告費。
中    華    民    國  100     年    2     月    25    日
                                書  記  官  黃一秋
附註：
抗告人之配偶、三親等內之血親、二親等內之姻親，或抗告人為
法人、中央或地方機關時，其所屬專任人員具有律師資格並經法
院認適當者，亦得為第三審代理人。
抗告人或其法定代理人具有律師資格者及前項情形，應於提起抗
告或委任時釋明之。